【裁判字號】    92,再,3
【裁判日期】    920422
【裁判案由】    履行契約
【裁判全文】
臺灣高等法院民事判決                                 九十二年度再字第三號
    再審  原告  甲○○
    訴訟代理人  何邦超律師
    再審  被告  乙○○
    訴訟代理人  蔡鴻斌律師
右當事人間履行契約事件，再審原告對於中華民國九十一年十二月三日本院八十九年
度上字第八四○號確定判決提起再審，本院判決如左：
    主      文
再審之訴駁回。
再審訴訟費用由再審原告負擔。
    事      實
甲、再審原告方面：
一聲明：
  (一)原確定判決即本院八十九年度上字第八四○號民事判決、臺灣臺北地方法院八十
    八年度訴字第五四六號民事判決均廢棄。
  (二)再審被告應給付再審原告如附表所示編號一至八號之八線大哥大（行動電話），
    並與再審原告協同向中華電信股份有限公司辦理門號過戶手續。
  (三)再審被告應給付再審原告新臺幣（下同）一百零五萬零一百七十八元，並自八十
    八年二月十一日起至清償日止，按週年利率百分之五計算之利息。
二陳述：
  (一)按再審原告依民事訴訟法第四百九十六條第一項第一款、第十三款、第四百九十
    七條之規定，提起本件再審之訴。
  (二)本院八十九年度上字第八四○號民事確定判決，顯有民事訴訟法第四百九十六條
    第一項第一款之適用法規顯有錯誤情事：
    (1)依兩造於結束合夥關係時所簽立之投資事務協議書時，行動電話（含門號晶片
      ）共計有二十二線，再審原告應較再審被告多分配二線，是再審原告應分配共
      計十二線。再審被告雖於簽訂投資事務協議書時，交付如附表所示編號八至十
      二號五線之行動電話予再審原告，惟事後取回其中一線即如附表所示編號八者
      ，是再審被告僅交付四線之行動電話予再審原告，尚欠八線行動電話未交付。
      就前揭八線行動電話，兩造未約定再審被告應給付予再審原告何等特定之八線
      行動電話，依民法第二百零八條之規定，有選擇權人為債務人即再審被告，而
      非再審原告。兩造既於投資事務協議書附件二第九項約定行動電話於再審原告
      另組立公司成立後，依法辦理過戶手續；亦即係以再審原告另組公司為請求給
      付行動電話之清償期，而再審被告亦自承知悉再審原告已成立新睦豐建材股份
      有限公司，故再審被告即須選擇特定之八線行動電話予再審原告，惟再審被告
      迄今均未為選擇。
    (2)再審原告多次催告，要求再審被告為前項給付，再審被告迄未行使選擇權，依
      民法第二百十條第二項之規定，選擇權已移屬再審原告，再審原告於前訴訟程
      序，選擇特定之八線行動電話請求再審被告給付，自屬適法有據。另再審被告
      口頭允諾未分配之八線行動電話以每線一萬五千元折價給付再審原告，再審被
      告應將未分配予再審原告之八線行動電話折價共為十二萬元給付予再審原告，
      惟再審被告迄今仍未給付。且再審被告於前訴訟程序原審審理時，否認兩造有
      上開折價之約定，再審原告亦無法舉證予以證明，再審原告特於上訴時變更部
      分請求聲明，請求再審被告應給付再審原告如附表所示之行動電話，並與再審
      原告協同向中華電信股份有限公司辦理門號過戶手續。
    (3)就系爭八線行動電話有選擇權人已移屬為再審原告。詎原確定判決違反民法第
      二百十條第二項之選擇權移屬規定，仍認有選擇權人為再審被告，顯有民事訴
      訟法第四百九十六條第一項第一款之適用法規顯有錯誤情事。
  (三)再審被告確應退還結餘資遣費用半數即六十萬零一百七十八元。原確定判決顯有
    民事訴訟法第四百九十六條第一項第一款、第十三款及第四百九十七條之再審事
    由存在：
    (1)依投資事務協議書附件二建材公司股價計算方式之二、現金支出項下之Ａ資遣
      費支出約定以一千五百萬元計。雖其上並無「如實際給付時，多退少補」或「
      如有收回平均分配」等語，惟於兩造簽訂投資事務協議書時，再審原告並不知
      道實際上所需之資遣費為何，係因再審被告告知再審原告資遣費應須支出一千
      五百萬元，再審原告始給付再審被告一千五百萬元之半數即七百五十萬元，而
      非兩造係同意省略資遣費之找補，而完全以一千五百萬元計算。況再審被告並
      未能證實再審原告有同意省略資遣費之真意，亦無法證實資遣費確須支出一千
      五百萬元。
    (2)經查，該項資遣費於八十六年底發放完竣，並非如再審被告所告知再審原告約
      一千五百萬元計，而係僅發放一千三百七十九萬九千六百四十四元，尚有結餘
      一百二十萬零三百五十六元，此為再審被告所不爭執。依兩造簽訂系爭投資事
      務協議書乙項及其附件二Ａ之合意，此一百二十萬零三百五十六元之結餘，兩
      造仍應再平均分配之，是再審被告尚應給付再審原告前揭資遣費結餘半數共六
      十萬零一百七十八元。
    (3)又再審原告於兩造間之其他訴訟案件即臺灣臺北地方法院八十八年度重訴字第
      五四五號請求給付價金事件，曾就兩造各自提撥七百五十萬元資遣費，誤載為
      一千萬元，再審原告於該事件已更正陳述為各自提撥七百五十萬元，並已於本
      件為正確之陳述。前開兩造各自提撥一千萬元之陳述確為誤植，非陳述前後互
      歧。乃原確定判決以再審原告在他案曾就資遣費之提撥載為兩造各提出一千萬
      元之員工遣散費之情事，而認定再審原告就資遺費之金額陳述顯有歧異云云。
      法官就再審原告主張之資遣費數額有疑義，亦應向再審原告闡明，使再審原告
      得更正陳述，乃法官未向再審原告闡明此部分之疑義，逕予以認定再審原告就
      金額陳述已為兩歧，而使用再審原告未能於原確定判決審理中提呈並使用前揭
      更正及最終確定之七百五十萬元資遣費數額之有利於再審原告之重要證據。是
      再審原告以民事訴訟法第四百九十六條第一項第十三款之發現得使用之證物，
      且此證物可使用再審被告受較有利益之裁判之再審事由，提起再審，自屬適法
      有據。
    (4)前揭再審原告於臺灣臺北地方法院八十八年度重訴字第五四五號請求給付價金
      事件所為更正陳述之書狀，雖為再審原告另案之書狀，惟此書狀得證明再審原
      告曾就資遣費金額錯誤之表示為更正，再審原告並無就資遣費之陳述為兩歧之
      情事。且因原確定判決承審法官未向再審原告闡明其有此部分之疑義，逕予以
      認定再審原告就金額陳述已為兩歧，而使再審原告未能於原確定判決審理中提
      呈並使用前揭更正及最終確定之七百五十萬元資遣費數額之有利於再審原告之
      重要證據，是該再證三之更正陳述之書狀，確係再審原告於原確定判決所得使
      用之證物，且此證物可使再審被告受較有利益之裁判，再審原告提起之再審，
      自屬適法有據。再審被告諉稱：「至於再證三乃再審原告另案書狀，並非證物
      ，退步而言，亦非其於前訴訟程序『不知』有該證物，現始知之，或雖知此而
      『不能』使用，現始得使用者而言。且兩造投資事務協議書附件二、二、Ａ『
      資遣費支出以一、五○○萬元計』後並未如前後各項之『如實際給付時，多退
      少補』或『如有收回平均分配』等語，足證該另案書狀，亦無法使再審原告受
      到較有利之裁判。」云云，委無足採。
    (5)依兩造所簽訂之投資事務協議書附件二第二項Ａ款所示，兩造確共同支付一千
      五百萬元，即個別出資七百五十萬元做為資遣費，且再審被告亦未否認投資事
      務協議書之真正，是若再審被告否認兩造未提出員工資遣費，自應另行舉證以
      實其說，如此始符舉證責任分配法則。確定判決除違反舉證責任分配法則，要
      求再審原告舉證兩造確有各自提撥七百五十萬元以做資遣費之事實，甚而違反
      論理法則及漏未審酌重要證據，而未予採用再審被告所未為爭執之投資事協議
      書。是原確定判決就此部分顯有民事訴訟法第四百九十六條第一項第一款之適
      用法規顯有違誤及第四百九十七條之足以影響於判決之重要證物漏未審酌之情
      事。
    (6)確定判決就駁回再審原告請求返還資遣費結餘之主張，顯有違誤。再審原告依
      民事訴訟法第四百九十六條第一項第一款、第十三款及第四百九十七條之規定
      ，提起再審之訴，自屬適法有據。
  (五)再審被告應給付再審原告大陸案回收款半數四十五萬元，原確定判決顯有民事訴
    訟法第四百九十六條第一項第一款、第十三款及第四百九十七條之再審事由存在
    ：
    (1)依投資事務協議書丙項約定，即表明不論係以被上訴人乙○○名義之對外各項
      投資（Ａ項）或係以上訴人甲○○名義之對外各項投資（Ｂ項），所有權均是
      其二人各二分之一，若各項投資於簽訂投資事務協議書之後（八十六年十月十
      七日），有所實現或轉讓，所得之款項，則兩造應平均分配。經查上開投資事
      務協議書附件三Ｂ項以上訴人名義對外投資之大陸案，業經訴外人林龍夫於八
      十六年十二月二十四日自彰化商業銀行大安分行匯款一百萬元予被上訴人（大
      陸案即為林龍夫案）。是於兩造所簽立之投資事務協議書附件三以上訴人以甲
      ○○名義對外投資之大陸案才會寫為七百三十萬元。另有彰化銀行匯款收據影
      本可資為證，亦即該項大陸案之投資確有一百萬元投資實現之回收。而上開一
      百萬元投資之回收款扣除員工應分得之十萬元後，尚有九十萬元之回收款，此
      亦為被上訴人所不爭執。而就前揭被上訴人受有一百萬元投資回收款，原確定
      判決亦已認定綦詳。
    (2)惟依前開投資事務協議書丙項所示，兩造係約定只要各對外投資有所實現或取
      回款項，即可平均分配，再審原告即有權利要求再審被告平均分配，並不須經
      過「事務年度終」及「計算營業損益」之要件。況兩造於簽訂投資事務協議書
      後，再審被告亦曾於八十六年十月底、九十年一月十六日及九十二年一月二十
      七日平均分配大陸案回收款項一百八十萬元、十萬元及八萬一千元予再審原告
      。是在在足證再審原告並不須經「事務年度終」之計算而有純益，始得請求再
      審被告平均分配。詎原確定判決就兩造合意約定之投資事務協議書自行違反論
      理法則及契約自由原則，自行創設再審原告須舉證系爭大陸案投資回收款項已
      經「事務年度終」計算始得請求分配云云。是原審確定判決顯有民事訴訟法第
      四百九十六條第一項第一款適用法規顯有違誤之再審事由存在。
    (3)而就上揭系爭大陸案投資回收款，再審被告確於收取回收款即平均分配予再審
      原告之情事，再審原告亦已原確定判決審理中主張並提出證據以實其說，詎原
      確定判決均未審酌前揭重要證據，且若原確定判決審酌上揭證據，即能了解兩
      造確不須以「事務年度終」之計算為平均分配投資回收款之條件。是原確定判
      決顯有民事訴訟法第四百九十七條所示足影響於判決之重要證據（即再證六及
      再證七）漏未斟酌之情事。且各該證物經斟酌後，亦可使再審原告受較有利益
      之裁判與原確定判決有重要證物漏未斟酌為由，提起再審之訴，自屬適法有據
      。另前揭再證十之證物，係再審原告於九十二年一月二十七日收到林龍夫匯款
      後係知悉，並即於九十二年二月十七日提呈之民事補充再審理由狀中予以援用
      ，而依民事訴訟法第四百九十六條第一項第十三款主張係發見未經斟酌之證物
      ，且該證物如經斟酌，再審原告可受較有利益之裁判，並未逾提起再審之期間
      ，併此敘明。
  (六)再審原告所提出之再審證據與法定再審事由間之說明：
    (1)再證(二)：投資事務協議書及其附件，除為說明之外，亦欲證明原確定判決就足
      以影響於判決之證物漏未斟酌（即資遣費結餘半數部分），而有民事訴訟法第
      四百九十七條之再審事由存在。
    (2)再證(三)：再審原告於台灣台北地方法院八十八年度重訴字第五四五號請求給付
      價金事件九十年七月二十三日提呈之民事綜合辯論意旨（二）狀節本、九十一
      年四月九日提呈之民事總辯論意旨狀節本及九十一年五月三十一日提呈之民事
      綜合辯論意旨狀節本部分，則係欲證明雖原確定判決對再審原告於兩造其他民
      事訟爭中曾有主張歧情事而有疑問，惟再審原告已於該事件為更正及最終正確
      之陳述，因原確定判決承審法官未能向再審原告闡明，而使再審原告就原確定
      判決經斟酌及得使用之證物未能提出。是再審原告於再審起訴時，即援引再證
      (三)，主張原確定判決有民事訴訟法四百九十六條第一項第十三款之再審事由存
      在。
    (3)再證(六)及再證(七)：華南商業銀行活期儲蓄存款存摺節本及萬通商業銀行電匯通
      知單二份部分，係再審原告已於原確定判決審理中提出，主張系爭大陸案投資
      回收款，再審被告確於收取回收款即平均分配予再審原告之情事，詎原確定判
      決均未審酌前揭重要證據，且若原確定判決審酌上揭證據，即能了解兩造確不
      須以「事務年度終」之計算為平均分配投資回收款之條件。是原確定判決顯有
      民事訴訟法第四百九十七條之足影響於判決之重要證據漏未斟酌之情事。
    (4)再證(八)：再審被告交付予再審原告之客戶收款資料報表及其支票部分，係指此
      證物係原確定判決中未經斟酌及得使用之證物，可證明木豐建材股份有限公司
      於兩造訂立投資事務協議書後，有回收款項，再審被告即依約給付半數予再審
      原告，並不須待「事務年度終」之計算，而此證物經斟酌後，亦可使再審原告
      受較有利益之裁判，而有民事訴訟法第四百九十六條第一項第十三款之再審事
      由。
    (5)再證(十)：華南商業銀行全行通收存款憑條、華南商業銀行匯款回條聯部分，係
      訴外人林龍夫亦再於九十二年一月二十七日將兩造大陸案投資收回款十八萬元
      ，按比例分配予兩造及其他原加入投資者，兩造各取得八萬一千元（各百分之
      四十五），足證大陸案確係兩造合夥所共同對外投資，若有回收款，兩造亦應
      平均分配，不容再審被告推諉卸責，不為分配，並無原確定判決所諉稱之須經
      事務年度終計算之情事。而上揭再證(十)之證物，係再審原告於九十二年一月二
      十七日收到林龍夫匯款後係知悉，並即於九十二年二月十七日提呈之民事補充
      再審理由狀中予以援用，而依民事訴訟法第四百九十六條第一項第十三款主張
      係發見未經斟酌之證物，且該證物如經斟酌，再審原告可受較有利益之裁判，
      並未逾提起再審之期間，併此敘明。
三證據：
  再證(一)：本院八十九年度上字第八四○號請求履行契約事件民事確定判決影本乙份
          。
  再證(二)：投資事務協議書及其附件影本乙份。
  再證(三)：再審原告於臺灣臺北地方法院八十八年度重訴字第五四五號請求給付價金
          事件九十年七月二十三日提呈之民事綜合辯論意旨（二）狀節本、九十一
          年四月九日提呈之民事總辯論意旨狀節本及九十一年五月三十一日提呈之
          民事綜合辯論意旨狀節本影本各乙份。
  再證(四)：投資明細表影本乙份。
  再證(五)：彰化銀行匯款收據影本乙份。
  再證(六)：華南商業銀行活期儲蓄存款存摺節本影本各乙份。
  再證(七)：萬通商業銀行電匯通知單影本兩份。
  再證(八)：再審被告交付予再審原告之客戶收款資料報表及其支票影本各乙份。
  再證(九)：經兩造確認及再審被告所提出之投資比例明細表影本各乙份。
  再證(十)：華南商業銀行全行通收存款憑條、華南商業銀行匯款回條聯影本各乙份。
  再證(十一)：本院九十一年度上易字第六一三號請求給付價金事件民事確定判決影本乙
          份。
  再證(十二)：民事答辯狀影本乙份。
乙、再審被告方面：
一聲明：
  (一)再審之訴駁回。
  (二)如受不利益判決，再審被告願供擔保，請准免為假執行。
二陳述：
  (一)按「所謂適用法規顯有錯誤者，不包括漏未斟酌證據及認定事實錯誤之情形在內
    。」、「事實審法院解釋意思表示，縱有不當，亦不生適用法規顯有錯誤問題。
    」已據最高法院著為判例，再審原告所稱原確定判決適用法規顯有錯誤者，除民
    法第二百十條第二項選擇權與「適用法規」有關者外，其餘均係就原確定判決取
    捨證據、認定事實職權之行使，妄加指摘，且大哥大之選擇權並未移轉再審原告
    ，原確定判決適用民法第二百十條第二項並無任何錯誤，再審原告所陳各節，並
    無足採。
  (二)次按再證(二)、(六)、(七)經原確定判決斟酌後，認不影響資遣費結餘及大陸投資案回
    收款之裁判（見再證一第十六頁五、第十七頁七及第廿三頁八），並無未予斟酌
    之情形，再審原告所指各節，顯與事實不符，而無足採。
  (三)末按民事訴訟法第四百九十六條第一項第十三款所稱「發見可受利益裁判之書狀
    或得使用之」者，係指判決確定後發見判決確定前已經成立之書狀，且該書狀若
    經斟酌可受較有利益之裁判而言。再審原告主張以九十二年一月二十七日（原確
    定判決後）匯款單（即再證(十)）為發見未經斟酌之證物，顯出誤會。至於再證(三)
    乃再審原告另案書狀，並非證物，亦非其於前訴訟程序「不知」有該證物，現始
    知之，或雖知此而「不能」使用，現始得使用者而言。且兩造投資事務協議書附
    件二、二、Ａ「資遣費支出以一、五００萬元計」後並未如前後各項之「如實際
    給付時，多退少補」或「如有收回平均分配」等語，足證該另案書狀，亦無法使
    再審原告受到較有利之裁判。再證(八)依原告主張，乃關於投資事務協議書附件二
    、二、Ｄ資料，與再審原告請求大陸案回收款之投資事務協議書丙項無關，何況
    該資料亦非再審原告於前訴訟程序「不知」或「不能使用」之證據，依最高法院
    前開判例，並非新發見之證物，足見本件並無民事訴訟法第四百九十六條第一項
    第十三款之再審事由。
  (四)關於請求給付再審起訴狀附表所示編號一至八號之八線行動電話部分，兩造並未
    特定再審原告可取得何線之行動電話，且新睦豐股份有限公司並非再審原告在八
    十六年十月十七日協議書訂定以後另組立之公司，再審被告亦未行使選擇權或曾
    經再審原告催告行使選擇權，再審被告過戶對象為再審原告八十六年十月十七日
    以後另組立之公司而非再審原告，原確定判決認再審原告無權請求再審被告交付
    特定行動電話機（含門號晶片）或協同辦理門號過戶手續，於法並無不合。又原
    確定判決為客觀合併之訴，得否提起再審，應依各訴訟標的為斷，就行動電話部
    分，再審原告於原確定事件最後言詞辯論終結前聲明：請求給付如附表所示八線
    行動電話，並請求再審被告協同向中華電信股份有限公司辦理門號過戶手續。惟
    本件起訴狀訴之聲明二、（二）則請求「再審被告應給付再審原告如附表所示編
    號一至八之八線行動電話。」其聲明範圍並不相同，後者顯然未就「門號晶片」
    及「協同辦理過戶」部分聲請再審，本於該部分判決之既判力與拘束力，再審原
    告自應受原確定判決之拘束，不得再為歧異之裁判，此部分再審之聲請，並無理
    由。再審原告嗣以更正為由，進行訴之追加，再審被告業已表明不同意，且其追
    加，已逾再審期間，程序上亦不合法，應予駁回。
  (五)關於請求資遣費結餘六十萬零一百七十八元部分。兩造協議書附件二、二、Ａ「
    資遣費支出以一、五００萬元計」後並無「如實際給付時，多退少補」或「如有
    收回平均分配」等語，此為再審原告所自承，與其後各項記載比較，顯為故意省
    略。且依「資遣費支出以一、五００萬元計」之文意，亦無「各自提撥七五０萬
    元」之意，原確定判決以再審原告就有利於己之事實未能舉證證明，請求並無理
    由予以駁回，並無不當。且當事人就事實陳述是否一致，原為法院認定事實之重
    要參考，就當事人前後反覆不一致之陳述，法院亦無闡明使當事人提出更正書證
    ，或擇一為最終陳述之義務，再審原告以其曾於他案為歧異之陳述，前訴訟程序
    未闡明使其提出各該訴狀更正為違法，或以原提呈他案訴狀為判決後發見未經斟
    酌之證物云云，其主張顯與法律及前開判例明文不符，提起本件再審，並不合法
    。
  (六)關於請求大陸案回收款半數四十五萬元部分。原確定判決以再審原告於該案起訴
    時自承大陸案回收款分配之給付並無確定期限，故於八十七年十二月廿八日以存
    證信函向再審被告催告，再審被告自催告期限屆滿時起始負遲延責任，有該案起
    訴狀及台北青田郵局第二九三號存證信函可證，可見兩造並未特別約定得不經決
    算程序，故仍應於每屆事務年度終計算營業之損益後，始得請求分配利益，再審
    原告請求並無理由。再審原告就法院認定事實職權之行使，妄加指摘，委無足取
    。退步而言，縱依再審原告陳述及所提證據，八十六年十二月廿四日匯款，於八
    十五年元月份投資明細即有記載，已矛盾不符，再證七大陸案回收款二十萬元，
    林龍夫分別匯十萬元予兩造，亦與其主張兩造各百分之四十五（二十萬之百分之
    四十五為九萬），並不相符，且非再審被告匯予再審原告，足證再證(六)、(七)並不
    足證明兩造約定大陸案一有回收，再審原告即得向再審被告請求其百分之四十五
    。至於所提協議書附件二、二、Ｄ所載內容，與本項牽涉協議書丙項無關，亦不
    容其任意比附援引。
三證據：
  再被(一)：民事再審起訴狀影本。
丙、本院依職權調閱本院八十九年度上字第八四○號民事卷宗。
    理      由
甲、程序方面：
一按「再審之訴，應於三十日之不變期間內提起。」民事訴訟法第五百條第一項定有
  明文。本件再審原告於九十一年十二月十七日收受本院八十九年度上字第八四○號
  民事判決，已據本院調閱該民事卷宗審閱無訛（見本院八十九年度上字第八四○號
  卷〔下均簡稱本院上字卷〕(十)第九十二頁，影本見本院卷第二七四頁背面），其於
  九十二年一月六日提起本件再審之訴（本院卷第二頁），合於上開三十日之不變期
  間。
二按當事人依民事訴訟法第四百九十六條規定提起再審之訴，以主張同條項各款規定
  之情形，即為合法，至其情形是否果屬實在，則為其訴有無理由之問題，除其再審
  之訴尚欠缺其他合法要件外，即應依判決程序調查裁判。又再審之訴是否合於同條
  第一項但書之規定亦屬於其訴有無理由之問題，已據最高法院四十八年度臺抗字第
  一五七號著為判例。
三本件再審原告主張確定判決有民事訴訟法第四百九十六條第一項第一款、第十三款
  、第四百九十七條之再審事由，即為合法，至其情形是否果屬實在，為其訴有無理
  由之問題，再審被告辯稱再審原告提起之本件再審之訴不合法云云，非屬實在。
四再審原告之再審起訴狀載原確定判決廢棄後，請求「(一)再審被告應給付再審原告如
  附表所示編號一至八號之八線大哥大（行動電話）。(二)再審被告應給付再審原告一
  百零五萬零一百七十八元，並自八十八年二月十一日起至清償日止，按週年利率百
  分之五計算之利息」（本院卷第二頁）。再審原告嗣聲明原確定判決廢棄後，請求
  「(一)再審被告應給付再審原告如附表所示編號一至八號之八線大哥大（行動電話）
  ，並與再審原告協同向中華電信股份有限公司辦理門號過戶手續。(二)再審被告應給
  付再審原告一百零五萬零一百七十八元，並自八十八年二月十一日起至清償日止，
  按週年利率百分之五計算之利息。」（本院卷第一二二頁、第一六三頁）。再審被
  告辯稱再審原告上開「並與再審原告協同向中華電信股份有限公司辦理門號過戶手
  續。」之聲明，係屬訴之追加，再審被告不同意再審原告之追加云云。然再審原告
  起訴狀載「原確定判決即本院八十九年度上字第八四○號民事確定判決廢棄。」，
  而再審原告於本院八十九年度上字第八四○號之聲明為「(一)原判決廢棄。(二)被上訴
  人應給付上訴人如附表所示之八線行動電話，並與上訴人協同向中華電信股份有限
  公司辦理門號過戶手續。(三)被上訴人應給付上訴人一百零五萬零一百七十八元，並
  自八十八年二月十一日起至清償日止，按週年利率百分之五計算之利息。」（見本
  院卷第十九頁正面）。再審原告於提起本件再審之訴之初，請求原確定判決廢棄，
  既包括本院八十九年度上字第八四○號確定駁回再審原告前開「並與上訴人協同向
  中華電信門號過戶手續」之請求，再審原告於起訴時之聲明未完備，嗣補正其再審
  之聲明，依民事訴訟法第二百五十六條「不變更訴訟標的，而補充或更正事實上或
  法律上之陳述者，非為訴之變更或追加。」之規定，非屬訴之追加，再審被告所稱
  不同意再審原告訴之追加云云，尚無可採。
乙、得心證之理由：
一本件再審原告起訴主張確定判決對再審原告就大哥大行動電話八線，依法有選擇權
  部分，違反民法第二百十條第二項選擇權移屬規定，認有選擇權人為再審被告，另
  確定判決違反舉證責任分配法則，違反論理法則及漏未審酌重要證據，未予採用再
  審被告不爭執之投資事協議書，再確定判決就兩造合意約定之投資事務協議書自行
  違反論理法則及自由原則，自行創設再審原告須舉證系爭大陸案投資回收款項已經
  事務年度終計算始得請求分配，均有適用法規顯有錯誤之再審事由；另再審原告發
  現未經斟酌之證物或得使用該證物，本件確定判決係不得上訴於第三審之事件，有
  就足影響於判決之重要證物，漏未斟酌之情形，因依民事訴訟法第四百九十六條第
  一項第一款、第十三款、第四百九十七條之規定，提起本件再審之訴，請求(一)廢棄
  本院八十九年度上字第八四○號、臺灣臺北地方法院八十八年度訴字第五四六號確
  定判決，(二)再審被告應給付再審原告如附表所示編號一至八號之八線大哥大（行動
  電話），並與再審原告協同向中華電信股份有限公司辦理門號過戶手續，(三)再審被
  告應給付再審原告一百零五萬零一百七十八元，並自八十八年二月十一日起至清償
  日止，按週年利率百分之五計算之利息云云；再審被告則以確定判決適用民法第三
  百十條第二項之規定無何錯誤，再審原告之再證二、六、七已經原確定判決斟酌，
  無未予斟酌之情形，再審原告以確定判決後之九十二年一月二十七日匯款單為發見
  未經斟酌之證物，非屬新證物，再證三乃再審原告之另案書狀，非證物，亦非其不
  知有該證物之情形，本件無再審原告所舉之各再審事由等語資為抗辯。
二再審原告所指原確定判決有適用法規顯有錯誤之情形，係指「：：有選擇特定八線
  大哥大之選擇權人為債務人即再審被告：：」、「：：惟再審被告均未行使選擇權
  ：：再審原告已多次催告再審被告應給付再審原告八線大哥大（行動電話），依民
  法第二百十條第二項之規定，選擇權已移屬催告之再審原告，：：」、「：：原確
  定判決違反民法第二百十條第二項之選擇權移屬規定，仍認有選擇權人為再審被告
  ：：是原確定判決顯有民事訴訟法第四百九十六條第一項第一款之適用法規顯有錯
  誤情事。」（本院卷第一六六頁、第一六七頁、第一六八頁）。依上開再審原告之
  陳述，係指確定判決違反民法第二百十條第二項之規定，按民法第二百十條第二項
  規定「選擇權未定有行使期間者，債權至清償期時，無選擇權之當事人，得定相當
  期限催告他方當事人行使其選擇權。如他方當事人不於所定期限內行使選擇權者，
  其選擇權移屬於為催告之當事人。」，必無選擇權之當事人，定相當期限催告他方
  當事人行使其選擇權。如他方當事人不於所定期限內行使選擇權者，其選擇權方移
  屬為催告之當事人即再審原告。且再審原告須舉證證明其已定相當期限催告再審被
  告行使選擇權。又「再審之訴，應表明左列各款事項，提出於管轄法院為之：：：
  四、再審理由及關於再審理由並遵守不變期間之證據。」民事訴訟法第五百零一條
  第一項第四款定有明文，而所謂表明再審理由，必須指明確定判決有如何合於再審
  理由之具體情事，始為相當，若僅泛言有何條款之再審事由，而無具體情事者，尚
  難謂已合法表明再審事由。
三再審原告雖具體表明確定判決有違反民法第二百十條第二項情事，然就舉證證明再
  審原告已依民法第二百十條第二項規定一定相當期限催告再審被告行使選擇權一節
  ，竟謂「再審原告於原確定判決自提呈民事上訴狀（八十九年五月十九日）至提呈
  民事總辯論意旨狀（九十一年十一月八日）期間，多次催告，要求再審被告給付八
  線大哥大（行動電話）：：惟自清償期開始，再審原告已多次催告再審被告應給付
  再審原告八線大哥大（行動電話）：：」（本院卷第一六六頁、第一六七頁），而
  本院八十九年度上字第八四○號案件，自再審原告於八十九年五月十九日提起上訴
  狀（本院上字卷(一)第十九頁、影本見本院卷第二一五頁）迄九十一年十一月十九日
  辯論終結（本院上字卷(十)第六十六頁、影本見本院卷第二七一頁背面），再審原告
  乃泛稱其自八十九年五月十九日提上訴狀迄九十一年十一月八日提出總辯論意旨狀
  即確定判決案件繫屬期間，多次催告要求再審被告給付八線大哥大，未具體指有何
  時催告再審被告行使選擇權，已有未洽，況民法第二百十條第二項之適用，必無選
  擇權之當事人即再審原告，定相當期限催告他方當事人即再審被告行使選擇權，如
  再審被告不於所定期限內行使選擇權者，其選擇權方移屬於為催告之當事人即再審
  原告，而再審原告係稱「多次催告、要求再審被告給付八線大哥大（行動電話）。
  」（本院卷第一六六頁）依該陳述，再審原告所催告者，係請求再審被告給付八線
  大哥大，非定相當期限催告再審被告行使選擇權。另經本院遍覽確定判決全卷，再
  審原告於前訴訟程序稱「：：上訴人亦曾於八十七年十二月十五日以台北青田郵局
  第二五六號存證信函（原審原證三）要求被上訴人給付，惟被上訴人均置之不理，
  上訴人迫於無奈提起訴訟。」（本院上字卷(一)第二十一頁、影本見本院卷第二一六
  頁），仍僅係主張要求再審被告給付八線大哥大而已，再觀前訴訟程序臺灣臺北地
  方法院八十八年度訴字第五四六號卷第十八頁以下，即再審原告於前訴訟程序所稱
  之原審原證三，該第二五六號存證信函載：「：：台端允諾本人未分配之七線每線
  折價一萬五千元，七線共計十萬五千元。右列三項金額共計：：：，請台端於函到
  三日內逕匯入彰化銀行大安分行帳號：：戶名甲○○：：」（影本見本院卷第二○
  七頁背面以下），僅係催告再審被告給付款項，亦非催告再審被告行使選擇權。再
  審原告另於前訴訟程序九十年四月十一日所提出之民事爭點整理暨調查證據聲請狀
  ，就「被上訴人應否給付上訴人八線大哥大（行動）」之「證物及出處」，僅重申
  「被上訴人迄今僅分配四線予上訴人（應係分配十二線），：：上訴人之訴之變更
  ，應為准許。」（本院上字卷(三)第一七三頁、影本見本院卷第二二一頁以下），其
  前訴訟程序九十一年三月十二日提出之爭點整理狀就該爭點仍為相同之陳述（本院
  上卷(七)第一一八頁、第一一九頁，影本見本院卷第二二七頁正面、背面），仍未催
  告再審被告行使選擇權，九十一年十一月八日之民事總辯論意旨狀，僅陳明「：：
  被上訴人應係只給付上訴人二十二線大哥大中之其中四線，是被上訴人仍應給付上
  訴人八線大哥大，而非七線，於本審中係依前揭投資事務協議書之約定依法選擇要
  求被上訴人給付如附表編號１至８號之八線大哥大：：」（本院上字卷(九)第二七六
  頁、影本見本院卷第二四七頁正面），未陳述何以「依法選擇」。綜合以上資料，
  再審原告於前訴訟程序並未舉證證明其已定相當期限催告再審被告行使選擇權，則
  本件無民法第二百十條第二項選擇權移屬為催告之當事人即再審原告之適用，再審
  原告指確定判決違反民法第二百十條第二項之規定，有適用法規顯有錯誤之再審事
  由云云，即無足採。尤以再審被告於前訴訟程序九十一年十一月十四日所提出之答
  辯續(四)狀，已主張「：：三上訴人主張選擇附表編號一至八號之八線大哥大，惟上
  訴人並無選擇權，其主張顯無理由。」（本院上字卷(十)第三頁、影本見本院卷第二
  六九頁正面），再審被告既於前訴訟程序已主張再審原告無選擇權，苟再審原告認
  其確有選擇權，於前訴訟程序亦屬知其事由而不為主張，依前揭最高法院四十八年
  度臺抗字第一五七號判例意旨「又再審之訴是否合於同條第一項但書之規定亦屬於
  其訴有無理由之問題」，仍屬再審原告提起本件再審之訴無理由之問題。再審原告
  主張確定判決就選擇權之歸屬認定違反民法第二百十條第二項之規定有適用法規顯
  有錯誤之再審事由，為無理由。
四再審原告又主張再審被告確應退還結餘資遣費用半數即六十萬零一百七十八元，原
  確定判決顯有民事訴訟法第四百九十六條第一項第一款、第十三款及第四百九十七
  條之再審事由云云。查再審原告主張提出再證三依民事訴訟法第四百九十六條第一
  項第十三款規定提起再審之訴云云（本院卷第一七○頁、第一八二頁）。按民事訴
  訟法第四百九十六條第一項第十三款「當事人發見未經斟酌之證物或得使用該證物
  者，但以如經斟酌可受較有利益之裁判者為限。」，所謂「發見未經斟酌之證物」
  ，指前訴訟程序事實審之言詞辯論前已存在之證物，因當事人不知有此致未經斟酌
  ，現始知之者而言，換言之，該條款之適用，必須該證物在客觀上有不能檢出之情
  形，如按其情形並非不能檢出，即無本款之適用，另按「當事人在前訴訟程序知有
  證物之存在，而因當時未能檢出致不得使用者，嗣後檢出該證物，即屬民事訴訟法
  第四百九十二條第一項第十一款（按即指現行民事訴訟法第四百九十六條第一項第
  十三款）所謂得使用未經斟酌之證物。」，已據最高法院二十六年度抗字第四五三
  號著為判例。再審原告所舉再證三（本院卷第三十九頁以下）係再審原告於另案臺
  灣臺北地方法院八十八年度重訴字第五四五號以原告身分於九十年七月二十三日提
  出之民事綜合辯論意旨(二)狀節本、九十一年四月九日提出之之民事總辯論意旨狀節
  本、九十一年五月三十一日提出之民事綜合辯論意旨狀，而本件前訴訟程序係於九
  十一年十一月十九日辯論終結（本院卷二七一頁背面），再審原告所提再證三各書
  狀固均為前訴訟程序事實審之言詞辯論前已存在之書狀，惟再審原告未舉證證明其
  於前訴訟程序言詞辯論終結前不知有再證三等書狀致未經斟酌，即再審原告未舉證
  證明再證三在客觀上有不能檢出之情形，且觀諸再審原告所提出之再證三各書狀，
  其當事人與本件同均為甲○○與乙○○，訴訟代理人亦與本件同，依序為何邦超律
  師、蔡鴻斌律師，按其情形再審原告於前訴訟程序言詞辯論終結前並非不能檢出再
  證三各書狀，揆諸前開說明，本件再證三非屬民事訴訟法第四百九十六條第一項第
  十三款之再審事由。
五再審原告另主張依兩造簽訂之投資事務協議書附件二第二項Ａ款所示，兩造確共同
  支付一千五百萬元，即個別出資七百五十萬元做為資遣費，且再審被告亦未否認投
  資事務協議書之真正，詎確定判決除違反舉證責任分配法則，要求再審原告舉證兩
  造確有各自提撥七百五十萬元做資遣費之事實，甚而違反論理法則及漏未審酌重要
  ，證據未採用再審原告未爭執之投資事務協議書，有民事訴訟法第四百九十六條第
  一項第一款之適用法規顯有違誤、第四百九十七條之足以影響於判決之重要證物漏
  未審酌之情事云云（本院卷第一七一頁再審原告書狀（六）部分）。然按「適用法
  規顯有錯誤者，不包括未斟酌證據及認定事實錯誤之情形在內。」，已據最高法院
  六十三年度臺上字第八八○號著為判例。再審原告於前訴訟程序已檢出投資事務協
  議書附件二第二項Ａ款之證物，有再審原告於前訴訟程序起訴狀所附之原證一可證
  ，（見臺灣臺北地方法院八十八年度訴字第五四六號卷(一)第九頁以下、影本見本院
  卷第一一九頁背面以下），而確定判決就投資事務協議書附件二第二項Ａ款已為斟
  酌，有確定判決在卷可憑（本院卷第二十三頁背面），亦無再審原告所稱漏未斟酌
  之情事。另確定判決斟酌投資事務協議書附件二第二項Ａ款後，所認定之事實與再
  審原告主張之事實縱有差異，亦屬認定事實錯誤之情形，依最高法院六十三年度臺
  上字第八八○號判例意旨，非適用法規顯有錯誤，再審原告主張就投資事務協議書
  附件二第二項Ａ款所示，確定判決有民事訴訟法第四百九十六條第一項第一款、第
  四百九十七條再審事由，均非實在。
六再審原告主張再審被告確應給付再審原告大陸案回收款半數四十五萬元，原確定判
  決有民事訴訟法第四百九十六條第一項第一款、第十三款、第四百九十七條之再審
  事由云云。此部分再審原告提出再證二、四、五、六、七、八、九、十、十一、十
  二，另再審原告自認「就再審原告所提出之證物再證一：：：再證四：投資明細表
  、再證五：彰化銀行匯款收據、再證九：經兩造確認及再審被告所擔出之投資比例
  明細表及證物十一：：：等證物，僅係再審原告為說明之用而予以提呈，均非關民
  事訴訟法第四百九十六條第一項第十三款及第四百九十七條等再審所載之『證物』
  。」、「：：再審原告亦已就再審被告就該事件之起訴提出答辯，再審原告謹提呈
  該答辯狀（再證十二）供鈞院參酌，併此敘明。」（本院卷第一八二頁、第一八三
  頁），則此部分再審原告所提出之再證四、五、九、十一、十二，均非民事訴訟法
  第四百九十六條第一項第十三款、第四百九十七條之證物。再審原告提出再證二、
  六、七，主張有第四百九十六條第一項第一款法規顯有錯誤之再審事由云云（本院
  卷第一七三頁）。然再審原告於前訴訟程序已提出再證二投資事務協議書及其附件
  ，確定判決斟酌投資事務協議書附件二第二項Ａ款後，所認定之事實與再審原告主
  張之事實縱有差異，亦屬認定事實錯誤之情形，依最高法院六十三年度臺上字第八
  八○號判例意旨，非適用法規顯有錯誤，再審原告主張就投資事務協議書附件二第
  二項Ａ款所示，確定判決有民事訴訟法第四百九十六條第一項第一款之再審事由，
  非屬實在，已如前述。另再證六華南商業銀行活期儲蓄存摺節本影本為前訴訟程序
  之上證八十五（本院上字卷(六)第十九頁，影本見本院卷第二二五頁背面），再證七
  商業銀行電匯通知單影本為前訴訟程序之上證四十三（本院上字卷(三)第九十一頁，
  影本見本院卷第二二○頁背面），而確定判決認定：「(六)要之，上訴人未經『事務
  年度終』計算，即不得逕依投資事務協議書丙項約定請求系爭一百萬元之分配；被
  上訴人在兩造未經損益計算確定應為如何之分配給付前，就單筆收入，即尚無分配
  之義務。縱經上訴人以存證信函催告，亦無何給付遲延責任可言。另查被上訴人帳
  戶收受此筆一百萬元之匯款，既經上訴人指示訴外人林龍夫匯入，以待日後決算，
  業如前述，則被上訴人受有此筆匯款，在經決算確實前，其持有該匯款即非無法律
  上之原因，上訴人依不當得利法律關係對被上訴人請求，亦無理由。」，參諸確定
  判決所載「本件事證已明，兩造其餘攻擊、防禦及舉證，核與判決結果均無影響，
  爰不另一一論述，附此敘明。」有確定判決附卷足考（見本院卷第二十六頁背面、
  第二十七頁正面），即確定判決就上證八十五（再證六）、上證四十三（再證七）
  均已斟酌。又確定判決斟酌之結果如何，均係屬認定事實之範疇，縱有認定事實錯
  誤之情形，依最高法院六十三年度臺上字第八八○號判例意旨，非適用法規顯有錯
  誤。則再審原告主張「是在在足證再審原告並不須經『事務年度終』之計算而有純
  益，始得請求再審被告平均分配。詎原確定判決就兩造合意約定之投資事務協議書
  自行違反論理法則及契約自由原則，自行創設再審原告須舉證系爭大陸案投資回收
  款項已經『事務年度終』計算始得請求分配云云。是原審確定判決顯有民事訴訟法
  第四百九十六條第一項第一款適用法規顯有違誤之再審事由存在。」云云（本院卷
  第一七三頁），非屬可採。
七再審原告另提出再證十，主張「另前揭再證十之證物，係再審原告於九十二年一月
  二十七日收到林龍夫匯款後知悉，並即於九十二年二月十七日提呈之民事補充再審
  理由狀中予以援用，而依民事訴訟法第四百九十六條第一項第十三款主張發見未經
  斟酌之證物：：」（本卷第一七五頁），然前訴訟程序於九十一年十一月十九日辯
  論終結，有如前述，而再證十係九十二年一月二十七日之匯款回條聯、存款憑條副
  根，非屬同條項第十三款「發見未經斟酌之證物或得使用該證物者。」，是再證十
  不構成民事訴訟法第四百九十六條第一項第十三款之再審事由。再審原告又謂確定
  判決顯有民事訴訟法第四百九十七條所示足影響於判決之重要證據（再證六、再證
  七）未斟酌之情事。且各該證物經斟酌後，亦可使再審原告受較有利益之裁判與原
  確定判決有重要證物未斟酌為由，提起再審之訴：：」（本院卷第一七五頁），然
  再審原告於前訴訟程序均已檢出再證六、再證七，有如前述，則再證六、七即非屬
  民事訴訟法第四百九十六條第一項第十三款之「發見未經斟酌之證物」，再確定判
  決已斟酌再證六、再證七，僅其認定事實之結果與再審原告所主張之事實不同而已
  ，亦如前述，是亦無民事訴訟法第四百九十七條之再審事由。
八再審原告又提出再證八再審被告交付予再審原告之客戶收款資料報表及其支票，主
  張「系爭投資事務協議書二、二現金支出項：Ｄ、所載：『未到期票據可能呆帳包
  括鐳力12,777,526元 實固營造8,609,284元 允建營造4,620,853元，計26,0
  07,663元（如有收回平均分配之）。』（詳細之已收未退票明細參見投資事務協議
  書之附件－再證二）等語，兩造亦約定將木豐建材股份有限公司之各項貨款所收未
  到期票據於簽訂事務協議書後而有收回者，再審被告即應將所收票款半數給付予再
  審原告，嗣木豐建材股份有限公司對上開三家木豐建材股份有限公司之廠商貨（票
  ）款債權，其中之允建營造及寶固營造部分，分別於八十六年十月二十三日及八十
  六年十月二十七日兌現票款1,874,365元及6,267,596元予木豐建材股份有限公司，
  再審被告即依約於八十六年十月三十日開立支票（再證八）支付半數（分別為允建
  營造之收回票據票款半數937,183元及寶固營造之收回票款半數3,133,798元）予再
  審原告。：：。是再審原告亦執民事訴訟法第四百九十六條第一項第十三款所示前
  揭發見於原確定判決中未經斟酌之證物及得使用證物－再證八，且證物經斟酌後，
  亦可使再審原告受較有利益與原確定判決有重要證物漏未斟酌為由，提起再審之訴
  ：：」（本院卷第十二頁、第七十一頁、第一七五頁、第一七六頁），再審原告就
  再證八主張有民事訴訟法第四百九十六條第一項第十三款、第四百九十七條之再審
  事由云云。惟據再審原告提出其另案九十二年度再易字第三二號之民事答辯狀載：
  「另再審原告（該案之再審原告係乙○○）就其於簽立投資事務協議書後，木豐建
  材股份有限公司對前揭上證二投資事務協議書二、二現金支出項：Ｄ、所載：『鐳
  力、寶固營造、允建營造』三家木豐建材股份有限公司之廠商貨（票）債權，其中
  之允建營造及寶固營造部分，分別於八十六年十月二十三日及八十六年十月二十七
  日兌現票款新臺幣（以下同）1,874,365元及6,267,596元予木豐建材股份有限公司
  ，再審原告依約於八十六年十月三十日開立支票【見再審被告（按即甲○○）於原
  第一審確定判決八十九年八月二十四日民事補充辯論意旨(四)及調查證據聲請狀附證
  物四十一】支付半數（分別為允建營造之收回票據票款半數937,183 元及寶固營造
  之收回票款半數3,133,798元 ）予再審被告（指甲○○）：：」，有再審原告提出
  之再證十二可考（本院卷第一八六頁以下），即再審原告於另案中已提出為原證四
  十一，即為本件之再證八，且再審原告於另案就原證四十一之陳述與再審原告於本
  案就再證八之陳述完全相同，均主張「依投資事務協議書二、二現金支出項：Ｄ、
  所載：『未到期票據可能呆帳包括鐳力12,777,526元寶固營造 8,609,284元
  允建營造4,620,853元，計 26,007,663元（如有收回平均分配之）。』，兩造亦約
  定將木豐建材股份有限公司之各項貨款所收未到期票據於簽訂事務協議書後而有收
  回者，乙○○應將票款半數給付予甲○○，嗣允建營造及寶固營造，分別於八十六
  年十月二十三日及八十六年十月二十七日兌現票款1,874,365元及6,267,596元予木
  豐公司，乙○○即依約於八十六年十月三十日開立支票支付半數（分別為允建營造
  之收回票據票款半數937,183元及寶固營造之收回票款半數3,133,798元）予甲○○
  。」則再審原告所提出之再證八於另案臺灣臺北地方法院八十八年度訴字第五四五
  號、本院九十一年度上易字第六一三號（本院卷第八十頁）已提出作為原證四十一
  ，另再審原告於臺灣臺北地方法院八十八年度訴字第五四五號亦陳述：「（二）木
  豐建材有限公司、木豐建材股份有限公司係兩造所共同合夥設立，依契約自由原則
  ，被告既同意將木豐建材股份有限公司對訴外人寶固營造公司所收回票款之半數給
  付予原告，且上開三家廠商之票款，其中訴外人允建營造公司及寶固營造公司部分
  ，分別於八十六年十月二十三日及八十六年十月二十七日兌現票款一百八十七萬四
  千三百六十五元及六百二十六萬七千五百九十六元予木豐建材股份有限公司，被告
  即依約於八十六年十月三十日開立支票支付上開票款半數予原告，是原告確得依約
  請求被告給付前揭票款之半數即一百十七萬零八百四十四元。況原告所請求者，係
  以木豐建材股份有限公司對訴外人寶固營造公司收回票款為條件，條件既已成就，
  被告本即應給付原告該收回票款之半數金額。」，有該八十八年度訴字第五四五號
  民事判決在卷可參（本院卷第二七六頁）。是再審原告所提出之再證八與再證三之
  情形同，即按民事訴訟法第四百九十六條第一項第十三款「當事人發見未經斟酌之
  證物或得使用該證物者，但以如經斟酌可受較有利益之裁判者為限。」，所謂「發
  見未經斟酌之證物」，指前訴訟程序事實審之言詞辯論前已存在之證物，因當事人
  不知有此致未經斟酌，現始知之者而言，換言之，該條款之適用，必須該證物在客
  觀上有不能檢出之情形，如按其情形並非不能檢出，即無本款之適用，另按「當事
  人在前訴訟程序知有證物之存在，而因當時未能檢出致不得使用者，嗣後檢出該證
  物，即屬民事訴訟法第四百九十二條第一項第十一款（按即指現行民事訴訟法第四
  百九十六條第一項第十三款）所謂得使用未經斟酌之證物。」，已據最高法院二十
  六年度抗字第四五三號著為判例。再審原告所舉再證八（本院卷第五十二頁、第五
  十三頁）係再審原告於臺灣臺北地方法院八十八年度重訴字第五四五號以原告身分
  於八十九年八月二十四日所提出之原證四十一，臺灣臺北地方法院八十八年度訴字
  第五四五號於九十一年六月四日宣判（本院卷第三○○頁），本件前訴訟程序係於
  九十一年十一月十九日辯論終結（本院卷二七一頁背面），再審原告所提再證八固
  均為前訴訟程序事實審之言詞辯論前已存在之書狀，惟再審原告未舉證證明其於前
  訴訟程序言詞辯論終結前不知有再證八致未經斟酌，即再審原告未舉證證明再證八
  在客觀上有不能檢出之情形，且觀諸本件與臺灣臺北地方法院八十八年度訴字第五
  四五號案件，其當事人與本件同均為甲○○與乙○○，訴訟代理人亦與本件同，依
  序為何邦超律師、蔡鴻斌律師，按其情形再審原告於前訴訟程序言詞辯論終結前並
  非不能檢出再證八各書狀，揆諸前開說明，再審原告提出再證八主張有民事訴訟法
  第四百九十六條第一項第十三款之再審事由，亦非可採。又再審原告於前訴訟程序
  即未提出再證八，則前訴訟程序本無再證八之證物，即無民事訴訟法第四百九十七
  條「依第四百六十六條不得上訴於第三審法院之事件，除前條規定外，其經第二審
  確定之判決，如就足影響於判決之重要證物，漏未斟酌者，亦得提起再審之訴。」
  之適用，再審原告提出再證八主張有民事訴訟法第四百九十七條之再審事由，亦非
  可採。
九綜上所述，本件再審原告提起本件再審之訴為無理由，應予駁回。至再審原告所為
  其餘陳述，乃其再審之訴有理由，前訴訟程序再開後之實體問題，再審原告之再審
  之訴既無理由，其所為前訴訟程序再後後實體上之陳述，本院無庸予以審究。
據上論結，本件再審之訴為無理由，依民事訴訟法第七十八條，判決如主文。
中      華      民      國    九十二    年      四      月    二十二    日
                              民事第一庭
                                  審判長法  官  尤  豐  彥
                                        法  官  陳  金  圍
                                        法  官  湯  美  玉
右正本係照原本作成。
不得上訴。
中      華      民      國    九十二    年      四      月    二十二    日
                                        書記官  王  敬  端


司法院資訊處製作；財團法人民間司法改革基金會備份。
